臺灣臺北地方法院刑事判決　　　　　　 96年度交易字第224號
公　訴　人　臺灣臺北地方法院檢察署檢察官
被　　　告　甲○○
　　　　　　　　　　　樓
選任辯護人　傅雲欽律師
上列被告因妨害公務等案件，經檢察官提起公訴（96年度偵字第
2917號），本院判決如下：
    主      文
甲○○服用酒類，不能安全駕駛動力交通工具而駕駛，處罰金新
臺幣陸萬元，如易服勞役，以新臺幣壹仟元折算壹日，減為罰金
新臺幣參萬元，如易服勞役，以新臺幣壹仟元折算壹日；又對於
公務員依法執行職務時，施強暴，處有期徒刑參月，如易科罰金
，以新臺幣壹仟元折算壹日，減為有期徒刑壹月又拾伍日，如易
科罰金，以新臺幣壹仟元折算壹日。
    事      實
一、甲○○於民國96年1月20日下午3時30分至4時30分許，在臺
    北市信義區「101大樓」5樓宴會廳參加友人喜宴，並飲用酒
    類飲料後，已達不能安全駕駛動力交通工具之程度，竟仍於
    酒後駕駛車牌號碼3288-QB號自用小客車上路，並於同日下
    午4時40分，沿臺北市○○區○○路北往南方向行駛，途經
    該松智路與信義路5段路口停等紅燈時，其車頭超越停止線
    及佔據斑馬線，並因而阻擋機車待轉區，義交丁雲第上前吹
    哨制止並要求退後，惟不為甲○○所理會，雙方因而發生口
    角。於該處執行交整勤務之警員丙○○見狀，乃上前持指揮
    棒及吹哨子示意攔停甲○○，適路口綠燈亮起，甲○○並未
    停車，反駕車起步左轉信義路，雖右後車窗遭丙○○之指揮
    棒敲擊發出聲響，仍拒不停車，而以時速50至60公里之速度
    加速離去，丙○○乃騎乘警用機車開啟警報器及警示燈自後
    追趕，甲○○左轉後行駛於信義路5段，然因前方信義路與
    松仁路口號誌為紅燈，且前方遇有其他車輛，遂停止於信義
    路內側車道，丙○○則行駛在信義路內側車道與中間車道之
    間，而自甲○○車輛右後方接近，俟抵甲○○所駕車輛右前
    方時，即關閉警報器，將機車車頭偏左停在甲○○車輛右前
    方，並左手平舉示意甲○○停車受檢。詎甲○○仍拒不配合
    而欲逃逸，明知甲○○為依法執行職務之交通警察，竟趁松
    仁路口燈號轉為綠燈、前方車輛開始移動之際，將車輛往右
    側偏移衝出，而以車頭撞擊丙○○所騎乘警用機車之左側車
    身車腹位置，而當場施以強暴，丙○○見狀馬上跳車，機車
    亦往右倒地，惟仍受有右手、右足、左小腿挫傷之傷害（傷
    害部分未據丙○○告訴）。嗣經其他支援員警趕赴現場，將
    甲○○逮捕帶回警局，進而於同日下午5時58分測得其呼氣
    酒精濃度達每公升0.60毫克。
二、案經臺北市政府警察局信義分局報請臺灣臺北地方法院檢察
    署檢察官偵查起訴。
    理      由
一、訊據被告甲○○對於酒後已達不能安全駕駛交通工具之程度
    ，而仍駕駛汽車行駛於道路之公共危險犯行，供承不諱；另
    固坦承所駕汽車與警員丙○○之機車發生碰撞，惟矢口否認
    有何妨害公務犯行，辯稱：伊當日自「101大樓」地下停車
    場駕車離開行駛於松智路，隨即左轉信義路行駛於內側車道
    ，因受到前方欲左轉之車輛阻擋，故顯示方向燈將方向盤右
    打，欲變換車道直行信義路，詎警員突然出現，導致煞車不
    及，因而發生碰撞，伊先前不知有警員在後方追趕，並非故
    意碰撞警察云云。
  (一)被告所犯服用酒類不能安全駕駛而駕駛之公共危險罪部分：
    被告於96年1月20日下午3時30分至4時30分許，在臺北市信
    義區「101大樓」5樓宴會廳參加友人喜宴，並飲用酒類飲料
    後，已達不能安全駕駛動力交通工具之程度，仍於酒後駕駛
    車牌號碼3288-QB號自用小客車行駛於道路，嗣為警攔停查
    獲，並測得其呼氣酒精濃度達每公升0.60毫克之事實，除據
    被告自白不諱外，並有酒精濃度測試單、刑法第185條之3案
    件測試觀察紀錄表、生理平衡檢測表在卷可稽（見偵卷第18
    至20頁），顯見被告服用酒類後已達於不能安全駕駛動力交
    通工具之程度，詎仍駕車上路，其涉犯刑法第185條之3服用
    酒類不能安全駕駛動力交通工具而駕駛之事證明確，此部分
    犯行堪予認定。
  (二)被告所犯妨害公務罪部分：
  1.被告於上開時地，不服交通警員丙○○之攔停，而駕車撞擊
    丙○○之事實，業據證人丙○○於本院證稱：「‧‧‧我是
    在該處擔任3點到5點的交整勤務，我跟另1名義交在信義路
    、松智路口，義交站在西北角，我則站在東南角，被告應該
    是從101大樓地下室開車出來，紅燈停車時有超越停止線，
    也有超越斑馬線的情形，當時義交有吹哨請被告退後，但是
    被告並沒有理會，義交就走到駕駛座的車窗旁邊，我看到他
    們2人好像有口角的情形，因為我人的距離比較遠，所以沒
    有聽到內容，我見狀走過去到斑馬線那邊，拿指揮棒及吹哨
    子要攔停被告，剛好燈號變成綠燈，被告並不理會，就從松
    智路左轉往東的方向行駛信義路，我看信義路、松仁路口是
    紅燈，我就騎著警用機車在後面追，被告是在信義路第1車
    道，我是從第2車道過去，騎到他的車輛右前方，機車的車
    頭偏左，‧‧‧但是機車的位置還是在第2車道上，我機車
    偏左後，就停下來，我左手平舉，示意要被告往路邊停車，
    此時前方路口已經是綠燈，被告的車子就往外側偏出來，車
    頭就撞到我的機車，我就跳車，機車就往右側倒地，我就到
    駕駛座開車門請被告下車，被告不願配合，而且還在車上講
    電話，我請被告出示駕照、行照，但被告想要把車門關起來
    ，我馬上把車門拉開，直到1、2分鐘後，我請求支援的警員
    到場後，被告才願意下車。」、「（問：被告車輛往右撞到
    機車時，速度如何？）很快的衝出來，撞到機車就停下來。
    」、「我當時右腳掌的大姆指有紅腫，右手有一點流血，左
    腳有擦傷，機車的後照鏡有裂痕，右邊車腹有擦傷，斜板下
    方的塑膠板有點破裂。」等語綦詳（見本院卷第53頁），並
    有臺北醫學大學附設醫院診斷證明書、交通事故談話紀錄表
    、道路交通事故現場圖、道路交通事故補充資料表、現場照
    片在卷可稽（見偵卷第17、22頁、第24至26頁、第61至62頁
    ）。
  2.被告雖辯稱不知有警員攔停追趕，係受前方左轉車輛阻擋，
    才自內側車道切換至外側車道，而不慎撞上突然出現在前方
    之警員云云，惟查，被告拒不接受義交之指揮而與之發生口
    角，經在場執勤之警員丙○○持指揮棒上前並吹哨攔停，仍
    未停車等情，已如前述，參以丙○○證稱：我是用指揮棒攔
    停被告，被告不停，在他車輛最後要離開的時候，我的指揮
    棒有敲到他的右後車窗，發出叩的一聲，被告不停駕車離開
    時，時速至少有5、60公里，而且斑馬線上有行人，他還是
    穿過斑馬線開過去，當天我所騎乘的機車上配置有警報器及
    警示燈，我開始從路邊騎車追逐被告時，就開啟警報器及警
    示燈，快到被告車後時，我就將警報器關掉，只剩下警示燈
    ，警報器打開的音量蠻大聲，是嗡嗡的聲音等語（見本院卷
    第54頁反面、第55頁反面），顯然警員於原執勤地點攔停當
    時，已有吹哨及手持指揮棒示意之行為，於上前攔阻過程中
    ，指揮棒尚敲擊到被告車輛右後車窗，嗣更開啟警報器及警
    示燈騎車自後追趕，足見其攔檢被告及命令停車之舉動甚為
    明顯可見，即令被告聲請傳喚之證人即同車友人乙○○、丁○○於本院亦分別證稱：「（問：從左轉後到停下來時，你
    們總共行駛多遠？）大約100公尺左右。」、「（問：左轉
    後行駛到停下來之間的距離多遠？）有超過100公尺」等語
    （見本院卷第35頁），是以警員追趕距離之遠、攔停舉動之
    明顯，在在均足以證明被告知悉警員丙○○駕車自後追趕攔
    停之事實，況被告辯稱係因遭前方左轉車輛阻擋而欲自內側
    車道變換至中間車道，則以被告為具有駕駛能力之人，於駕
    車及變換車道過程中，必然會觀看後視鏡辨別左、右、車後
    狀況，竟辯稱不知有警員自後追趕云云，非僅與前開事證不
    合，亦與通常經驗法則有違，顯不可採。
  3.被告聲請傳喚之當日同車友人乙○○、丁○○於本院審理時
    雖均證稱：當天沒有看到或聽到警員自後追趕，亦未有警員
    持指揮棒敲擊車窗之情形，警察是突然出現在車子前方云云
    （見本院卷第34至35頁、第39至41頁），而與證人丙○○所
    證不同，然依證人乙○○所述，其既自承當日係坐在副駕駛
    座，且於被告自內側車道往外切時，有協助朝右後方觀看有
    無車輛經過等語（見本院卷第34、36頁），則以現場照片及
    交通事故現場圖所顯示事發後車輛狀態，即被告所駕車輛係
    自信義路5段內側車道往中間側車道以斜約45度之角度切出
    ，車頭在中間車道，警員丙○○所騎機車則倒地於中間車道
    被告車頭前方，暨乙○○、丁○○均證稱被告車輛係左轉後
    行駛至少100公尺以上始發生本件撞擊事件等情形以觀，證
    人乙○○理應能目睹警員丙○○騎乘機車出現在前方之經過
    ，詎乙○○竟證稱：「我看到的時候，警車就從我們右邊突
    然出現。」、「（問：警車從後方過來的速度如何？）我不
    知道，因為警車是突然出現，我沒有辦法描述確實的速度。
    」、「我看到時警車就已經出現在前方，我沒有看到他從右
    邊車窗經過。」、「被告在信義路內側車道往外切時，我也
    往右後方看有無車輛經過，但是並沒有看到警車，我回頭之
    後，被告就緊急煞車，車子就撞到前方的警車，所以我推測
    警車是從右後方過來。」、「（問：為何斷定車輛是從右後
    方過來？）這是我的感覺。」、「我看到的時候，機車就是
    停下來的。」等語（以上見本院卷第35至36頁反面），顯不
    合理。至於另一證人丁○○證述：松仁路口綠燈亮時，我們
    往前直行一下，大約10公尺以內，被告就突然煞車，就看到
    1 名警察要開駕駛座的車門，我在車上時不知道為何車子要
    停下來，也不知道發生什麼事情，等我下車後才看到1台警
    用機車倒在我們車輛前面，在車上我只是感覺被告有緊急煞
    車，沒有感覺到碰撞等語（見本院卷第39至41頁），顯然丁○○並未目睹本件事發經過，所言尚不足為有利於被告之認
    定，遑論其證稱：「綠燈亮之後，我們前進直行一下，大約
    10 公尺以內，被告就突然煞車‧‧‧」、「（問：被告車
    子向前開到緊急煞車之間，車子行進方向如何？）一直都是
    直行，方向盤並沒有轉動」云云（見本院卷第39頁反面、第
    40頁），而指稱車輛始終為直行狀態，非僅與道路交通事故
    現場圖及現場照片不符，亦獨與證人丙○○、乙○○及被告
    所陳不合，其證言可信度之低，可見一斑。
  4.被告雖辯稱警員突然出現在前方，因煞車不及始發生碰撞，
    並非故意衝撞云云。惟警員丙○○係吹哨、揮舞指揮棒及顯
    示燈光警報自後追趕被告車輛一段距離，被告應知悉警員攔
    檢追躡之事實，已詳述認定如前，且徵諸丙○○證稱：「（
    問：當時兩線車道之車陣情況？）被告的車子前方還有6、7
    台車子，第2線道也排了很長的車陣，我是在第1、2線道中
    間行駛。」、「（：你停車的位置是否是被告車輛和他前方
    車輛中間的空隙？）不是，我是停在被告前方車輛的右後座
    車門那裡，也就是在第2車道那裡。」等語（見本院卷第53
    頁反面），顯然丙○○始終行駛在第1、2車道之間，並未進
    入被告車輛原先所在之第1車道，亦無突然插入被告與其前
    方車輛間之情事，僅於接近被告車輛後，停在其車頭右前方
    而平舉左手示意停車受檢，況被告僅係不服攔停，並無其他
    重大急迫情事，丙○○僅騎乘警用機車，自不可能做出以機
    車車身阻擋被告所駕汽車之危險舉動，被告與同車友人陳稱
    警員係突然出現，因煞車不及而碰撞云云，即不足採。再參
    以現場照片，被告車輛係車頭往中間車道呈45度角偏出，前
    輪輪胎呈現與車身平行之角度，核與丙○○證稱被告車輛係
    很快地向外側偏出等語一致。依一般駕駛經驗，被告若欲變
    換車道，其前輪應呈現一定之轉動角度始較合理，豈有於車
    頭已向右轉出原車道後，未將車輪往左迴正而持續向右偏出
    之理？證人丙○○既僅將機車停止在被告車頭右前方另一車
    道上，被告更知悉依法執行職務之交通警員自後追趕之事實
    ，竟仍駕車向外衝撞而施以強暴行為，足見其目的應係逃避
    酒後駕車違法情事遭到取締，始為如此下策。被告辯稱往右
    變換車道時，因警員突然出現前方而不慎撞擊云云，難以採
    信，其應係故意衝撞警員甚明。本件事證明確，被告妨害公
    務犯行堪以認定，應依法論科。
二、核被告所為，係犯刑法第185條之3服用酒類不能安全駕駛動
    力交通工具而駕駛罪，及同法第135條第1項對於公務員依法
    執行職務時施強暴罪。被告所犯上開2罪，應予分論併罰。
    爰審酌被告飲酒已達不能安全動力交通工具之程度，仍駕車
    搭載多人上路，實已對一般往來人車產生危險性，另於知悉
    警員自後追趕之情形下，仍拒絕停車接受稽查，嗣更對於依
    法執行職務之警員施以強暴，損害公權力之伸張，惟所幸本
    件撞擊情形並非嚴重，警員受傷程度尚輕，暨犯後僅就酒後
    駕車部分坦承犯行，就妨害公務部分否認犯罪等一切情狀，
    就所犯公共危險罪量處罰金新臺幣60,000元，並諭知易服勞
    役之折算標準；就所犯妨害公務罪量處有期徒刑3月，並諭
    知易科罰金之折算標準。再查本件被告犯罪之時間係於96年
    4月24日之前，且無中華民國96年罪犯減刑條例所定不得減
    刑之情形，爰依同條例第2條第1項第3款規定，就上開所犯2
    罪均減其刑期2分之1，並諭知易服勞役及易科罰金之折算標
    準。
據上論斷，依應依刑事訴訟法第299條第1項前段，刑法185條之
3、第135條第1項、第41條第1項前段、第42條第3項前段，刑法
施行法第1條之1，中華民國96年罪犯減刑條例第2條第1項第3款
、第7條，判決如主文。
本案經檢察官林達到庭執行職務。
中　　華　　民　　國　　96　　年　　8 　　月　　23　　日
　　　　　　　　　交通法庭   法　官　林庚棟
以上正本證明與原本無異。
如不服本判決，應於判決送達後10日內，向本院提出上訴狀。
　　　　　　　　　　　　　　 書記官　殷玉芬
中　　華　　民　　國　　96　　年　　8 　　月　　23　　日
附錄本案論罪科刑法條全文
中華民國刑法第185條之3：
服用毒品、麻醉藥品、酒類或其他相類之物，不能安全駕駛動力
交通工具而駕駛者，處1年以下有期徒刑、拘役或30,000元以下
罰金。
中華民國刑法第135條：
對於公務員依法執行職務時，施強暴脅迫者，處3年以下有期徒
刑、拘役或300元以下罰金。
意圖使公務員執行一定之職務或妨害其依法執行一定之職務或使
公務員辭職，而施強暴脅迫者，亦同。
犯前2項之罪，因而致公務員於死者，處無期徒刑或7年以上有期
徒刑；致重傷者，處3年以上、10年以下有期徒刑。
